【裁判字號】    99,訴,885
【裁判日期】    991227
【裁判案由】    違反毒品危害防制條例
【裁判全文】
臺灣雲林地方法院刑事判決               99年度訴字第885號
公  訴  人  臺灣雲林地方法院檢察署檢察官
被      告  許勝欽
上列被告因違反毒品危害防制條例案件，經檢察官提起公訴（99
年度毒偵字第1647號），被告於準備程序進行中，就被訴事實為
有罪之陳述，本院依簡式審判程序審理，判決如下：
    主  文
許勝欽施用第一級毒品，處有期徒刑捌月。
    事  實
一、許勝欽前因施用毒品案件，經觀察、勒戒後，認無繼續施用
    毒品之傾向，於民國90年11月8 日釋放出所，並由臺灣雲林
    地方法院檢察署檢察官以90年度毒偵字第1476號為不起訴處
    分確定，於上開觀察、勒戒執行完畢釋放後5 年內，又因連
    續施用第一級毒品案件，經法院裁定送強制戒治，並為檢察
    官提起公訴，經本院以92年度訴字第248 號判處有期徒刑1
    年2 月確定，於93年12月31日縮短刑期假釋出監，於94年5
    月11日假釋期滿假釋未經撤銷，而執行完畢；強制戒治部分
    ，於92年12月10日停止戒治出所。詎其仍不知悔改，復基於
    施用第一級毒品海洛因之犯意，於99年7 月23日10時許，在
    其雲林縣麥寮鄉瓦村4 鄰瓦52號住處，以將毒品海洛因
    摻水置入針筒注射身體之方式，施用第一級毒品海洛因1 次
    。嗣因其係毒品列管人口，於翌（24）日17時12分許，為警
    採尿送驗，結果檢出毒品可待因、嗎啡陽性反應，始悉上情
    。
二、案經雲林縣警察局臺西分局報請臺灣雲林地方法院檢察署檢
    察官偵查起訴。
    理  由
一、上揭事實，業據被告許勝欽於警詢、檢察事務官詢問及本院
    準備程序暨簡式審判時均坦承不諱，又被告為警採尿送驗結
    果，由詮昕科技股份有限公司以酵素免疫分析法（ＥＩＡ）
    初步檢驗，再以氣相層析質譜儀法（ＧＣ／ＭＳ）確認檢驗
    結果，呈可待因、嗎啡陽性反應，此有該中心報告日期99年
    8 月4 日之濫用藥物尿液檢驗報告、雲林縣警察局臺西分局
    應受尿液採驗人尿液檢體採集送驗紀錄表各1 紙（詳偵查卷
    第8 頁、第9 頁）附卷可稽，足以佐證被告之自白與事實相
    符，堪認為真實。而按92年7 月9 日修正公布，並於93年1
    月9 日施行之毒品危害防制條例刪除2 犯及3 犯之規定，一
    改修法前繁雜之處遇程序，僅將施用毒品者簡化區分為初犯
    、再犯，並認施用毒品者係屬病患性犯人，以觀察、勒戒戒
    除其身癮，並以強制戒治去除其心癮。經觀察、勒戒或強制
    戒治執行完畢釋放後，若係5 年後再犯該條例第10條施用毒
    品罪者，與同條例第20條第1 項、第2 項關於「初犯」之處
    理方式相同，檢察官應先聲請法院裁定令被告入勒戒處所觀
    察、勒戒，並視有無繼續施用毒品傾向，決定應予釋放、為
    不起訴之處分，或應聲請法院裁定令入勒戒處所強制戒治；
    若係5 年內「再犯」同條例第10條施用毒品罪者，依同條例
    第23條第2 項規定，檢察官則應依法追訴。觀諸該條例第20
    條第3 項之修正理由：「觀察、勒戒或強制戒治5 年後再犯
    者，顯見前所實施之觀察、勒戒或強制戒治已足以遮斷其施
    用毒品之癮，為期自新及協助其戒除毒癮，對此5 年後再犯
    者，爰明定仍適用初犯之規定，先經觀察、勒戒、強制戒治
    之程序。」及同條例第23條第2 項之修正理由：「為配合簡
    化施用毒品犯之刑事處遇程序，並鑑於經觀察、勒戒或強制
    戒治執行完畢釋放後5 年內再犯者，其再犯率甚高，原據以
    實施之觀察、勒戒及強制戒治既已無法收其實效，自應施以
    刑事處遇」，顯然如施用毒品者係前經觀察、勒戒或強制戒
    治等治療程序執行完畢5 年後，始再施用毒品之「初犯」，
    因前所執行之觀察、勒戒或強制戒治已足收戒除毒癮之效，
    自應重新執行觀察、勒戒或強制戒治等治療程序，並於治療
    程序執行完畢後，由檢察官為不起訴處分，毋庸對之追訴處
    罰；反之，在「再犯」之情形，因其先前所為治療程序顯未
    能收戒斷毒癮之效，且考量施用毒品者之再犯率偏高，乃簡
    化其刑事處遇程序，而逕予追訴處罰，不再施以治療程序。
    參酌上開立法理由，修正毒品危害防制條例就施用毒品者，
    祇於「初犯」及「5 年後再犯」二種情形，有其追訴條件之
    限制，即須於初犯經觀察、勒戒或強制戒治釋放後，5 年內
    均無施用毒品之行為，始能認其前所實施之觀察、勒戒或強
    制戒治已足遮斷毒癮，而得於5 年後再犯時，再予適用初犯
    之規定，重行觀察、勒戒等程序。倘5 年內已經再犯，被依
    法追訴處罰，縱其第3 次（或第3 次以上）施用毒品之時間
    在初犯釋放5 年以後，即與「5 年後再犯」之情形有別，且
    因已於「5 年內再犯」，顯見其再犯率甚高，原實施觀察、
    勒戒或強制戒治，已無法收其實效，而無5 年戒斷期之存在
    ，自無再經觀察、勒戒及強制戒治之必要，即應依該條例第
    10條處罰，始符新法修正之本旨（最高法院95年度臺非字第
    59號、第65號判決意旨同此）。經查：本案被告前因施用毒
    品案件，經觀察、勒戒後，認無繼續施用毒品之傾向，於90
    年11月8 日釋放出所，並由臺灣雲林地方法院檢察署檢察官
    以90年度毒偵字第1476號為不起訴處分確定，於上開觀察、
    勒戒執行完畢釋放後5 年內，又因連續施用第一級毒品案件
    ，經法院裁定送強制戒治，並為檢察官提起公訴，經本院以
    92年度訴字第248 號判處有期徒刑1 年2 月確定，於93年12
    月31日縮短刑期假釋出監，於94年5 月11日假釋期滿假釋未
    經撤銷，而執行完畢；強制戒治部分，於92年12月10日停止
    戒治出所，已如上述，足認被告於5 年內已再犯，經依法追
    訴處罰，係「五年內再犯」案件，縱其於本案上開時地（第
    三次以上）再度施用毒品之時間，在初犯經觀察、勒戒執行
    完畢釋放5 年以後，已不合於「五年後再犯」之規定，仍屬
    「五年內再犯」案件，且因已於「五年內再犯」，顯見其再
    犯率甚高，原實施觀察、勒戒，已無法收其實效，依最高法
    院95年第7 次刑事庭會議決議意旨，即應逕行追訴處罰。從
    而，本案事證明確，被告施用第一級毒品1 次之犯行，堪以
    認定，應依法論科。
二、按海洛因係毒品危害防制條例第2 條第2 項第1 款所規範之
    第一級毒品，被告予以施用，核其所為係犯毒品危害防制條
    例第10條第1 項之施用第一級毒品罪。其施用第一級毒品海
    洛因前持有第一級毒品海洛因之低度行為，為施用之高度行
    為所吸收，不另論罪。爰審酌被告前有多次毒品前科，此有
    臺灣高等法院被告前案紀錄表附卷可憑，且經觀察、勒戒及
    強制戒治執行完畢釋放後，竟仍不知改悔，陷於毒癮而難以
    自拔，危害國民健康，及其犯罪之動機、手段、於本件犯罪
    後尚能坦承犯行，態度良好等情，量處如主文所示之刑。
據上論斷，依刑事訴訟法第273 條之1 第1 項、第299 條第1 項
前段，毒品危害防制條例第10條第1 項，判決如主文。
本案經檢察官江柏青到庭執行職務。
中    華    民    國    99    年    12    月    27    日
                  刑事第五庭  法  官  張文俊
以上正本證明與原本無異。
如不服本判決，應於收受判決後10日內，向本院提出上訴書狀，
並應敘述具體理由；其未敘述上訴理由者，應於上訴期間屆滿後
20日內，向本院補提理由書（均須按他造當事人之人數附繕本）
，「切勿逕送上級法院」。
                              書記官  金雅芳
中    華    民    國    99    年    12    月    27    日
附錄本案論罪科刑法條全文：
毒品危害防制條例第10條第1 項
施用第一級毒品者，處6 月以上5 年以下有期徒刑。

司法院資訊處製作；財團法人民間司法改革基金會備份。
